---
title: 'Minería de datos: PEC1'
author: "Autor: Jesús González Leal"
date: "marzo 2021"
output:
  html_document:
    highlight: default
    number_sections: yes
    theme: cosmo
    toc: yes
    toc_depth: 2
    includes:
      in_header: 75.584-PEC-header.html
  pdf_document:
    highlight: zenburn
    toc: yes
  word_document: default
editor_options: 
  markdown: 
    wrap: 72
---

```{r setup, include=FALSE}
knitr::opts_chunk$set(echo = TRUE)
```

------------------------------------------------------------------------

# Introducción

------------------------------------------------------------------------

## Presentación

Esta prueba de evaluación continuada cubre el módulo 1,2 y 8 del
programa de la asignatura.

## Competencias

Las competencias que se trabajan en esta prueba son:

-   Uso y aplicación de las TIC en el ámbito académico y profesional
-   Capacidad para innovar y generar nuevas ideas.
-   Capacidad para evaluar soluciones tecnológicas y elaborar propuestas
    de proyectos teniendo en cuenta los recursos, las alternativas
    disponibles y las condiciones de mercado.
-   Conocer las tecnologías de comunicaciones actuales y emergentes, así
    como saberlas aplicar convenientemente para diseñar y desarrollar
    soluciones basadas en sistemas y tecnologías de la información.
-   Aplicación de las técnicas específicas de ingeniería del software en
    las diferentes etapas del ciclo de vida de un proyecto.
-   Capacidad para aplicar las técnicas específicas de tratamiento,
    almacenamiento y administración de datos.
-   Capacidad para proponer y evaluar diferentes alternativas
    tecnológicas para resolver un problema concreto.
-   Capacidad de utilizar un lenguaje de programación.\
-   Capacidad para desarrollar en una herramienta IDE.\
-   Capacidad de plantear un proyecto de minería de datos.

## Objetivos

-   Asimilar correctamente el módulo 1 y 2.
-   Qué es y qué no es MD.
-   Ciclo de vida de los proyectos de MD.
-   Diferentes tipologías de MD.
-   Conocer las técnicas propias de una fase de preparación de datos y
    objetivos a alcanzar.

## Descripción de la PEC a realizar

La prueba está estructurada en 1 ejercicio teórico/práctico y 1
ejercicio práctico que pide que se desarrolle la fase de preparación en
un juego de datos.\
Deben responderse todos los ejercicios para poder superar la PEC.

## Recursos

Para realizar esta práctica recomendamos como punto de partida la
lectura de los siguientes documentos:

-   Módulo 1, 2 y 8 del material didáctico.
-   Ciclo de vida de un proyecto de minería de datos:
    <https://es.wikipedia.org/wiki/Cross_Industry_Standard_Process_for_Data_Mining>
-   Aparta del enunciado de la actividad disponéis de unos materiales de
    ggplot2
-   El aula laboratorio de R para resolver dudas o problemas.
-   RStudio Cheat Sheet: Disponible en el aula Laboratorio de Minería de
    datos.
-   R Base Cheat Sheet: Disponible en el aula Laboratorio de Minería de
    datos. e \#\# Formato y fecha de entrega El formato de entrega es:
    usernameestudiant-PAC1.html (pdf o word) y rmd. Fecha de Entrega:
    31/03/2021. Se tiene que depositar la PEC en el buzón de entregas
    del aula.

## Nota: Propiedad intelectual

A menudo es inevitable, al producir una obra multimedia, hacer uso de
recursos creados por terceras personas. Es por lo tanto comprensible
hacerlo en el marco de una práctica de los estudios de Informática,
Multimedia y Telecomunicación de la UOC, siempre y cuando esto se
documente claramente y no suponga plagio en la práctica.

Por lo tanto, al presentar una práctica que haga uso de recursos ajenos,
se debe presentar junto con ella un documento en qué se detallen todos
ellos, especificando el nombre de cada recurso, su autor, el lugar dónde
se obtuvo y su estatus legal: si la obra está protegida por el copyright
o se acoge a alguna otra licencia de uso (Creative Commons, licencia
GNU, GPL ...). El estudiante deberá asegurarse de que la licencia no
impide específicamente su uso en el marco de la práctica. En caso de no
encontrar la información correspondiente tendrá que asumir que la obra
está protegida por copyright.

Deberéis, además, adjuntar los ficheros originales cuando las obras
utilizadas sean digitales, y su código fuente si corresponde.

------------------------------------------------------------------------

# Ejemplo de solución del ejercicio 2

------------------------------------------------------------------------

------------------------------------------------------------------------

## Objetivos

------------------------------------------------------------------------

Como ejemplo, trabajaremos con el juego de datos "Titanic.csv" que
recoge datos sobre el famoso crucero.

Las actividades que llevaremos a cabo en esta práctica se realizan en
las fases iniciales de un proyecto de minería de datos. Tienen como
objetivo obtener un dominio de los datos con las que construiremos el
modelo de minería. Tenemos que conocer los datos profundamente tanto en
su formato como contenido. Tareas típicas en esta fase pueden ser la
selección de características o variables, la preparación del juego de
datos para posteriormente ser consumido por un algoritmo e intentar
extraer el máximo conocimiento posible de los datos.

Desarrollaremos un subconjunto de tareas mínimas y de ejemplo. Podemos
incluir muchas más y mucho más profundas, como hemos visto al material
docente.

## Procesos iniciales con los datos

Primero contacto con el juego de datos

Instalamos y cargamos las librerías ggplot2 y dplry

```{r echo=TRUE, message=FALSE, warning=FALSE}
# https://cran.r-project.org/web/packages/ggplot2/index.html
if (!require('ggplot2')) install.packages('ggplot2'); library('ggplot2')
# https://cran.r-project.org/web/packages/dplyr/index.html
if (!require('dplyr')) install.packages('dplyr'); library('dplyr')
```

Cargamos el fichero de datos

```{r}
totalData <- read.csv('titanic.csv',stringsAsFactors = FALSE)
filas=dim(totalData)[1]
```

Cargamos los datos filtrados por tripulación para hacer estudios
posteriores

```{r}
totalData_crew=subset(totalData, totalData$class=="engineering crew")
```

Verificamos la estructura del juego de datos principal

```{r}
str(totalData)
```

Vemos que tenemos 2207 registros que se corresponden a los viajeros y
tripulación del Titánic y 11 variables que los caracterizan.

Revisamos la descripción de las variables contenidas en el fichero y si
los tipos de variable se corresponde al que hemos cargado:

**name** string with the name of the passenger.

**gender** factor with levels male and female.

**age** numeric value with the persons age on the day of the sinking.
The age of babies (under 12 months) is given as a fraction of one year
(1/month).

**class** factor specifying the class for passengers or the type of
service aboard for crew members.

**embarked** factor with the persons place of of embarkment.

**country** factor with the persons home country.

**ticketno** numeric value specifying the persons ticket number (NA for
crew members).

**fare** numeric value with the ticket price (NA for crew members,
musicians and employees of the shipyard company).

**sibsp** ordered factor specifying the number if siblings/spouses
aboard; adopted from Vanderbild data set.

**parch** an ordered factor specifying the number of parents/children
aboard; adopted from Vanderbild data set.

**survived** a factor with two levels (no and yes) specifying whether
the person has survived the sinking.

Vamos ahora a sacar estadísticas básicas y después trabajamos los
atributos con valores vacíos.

```{r echo=TRUE, message=FALSE, warning=FALSE}
summary(totalData)
```

Estadísticas de valores vacíos

```{r}
colSums(is.na(totalData))
colSums(totalData=="")
```

Asignamos valor "Desconocido" para los valores vacíos de la variable
"country"

```{r}
totalData$country[is.na(totalData$country)] <- "Desconocido"
```

Asignamos la media para valores vacíos de la variable "age"

```{r}
totalData$age[is.na(totalData$age)] <- mean(totalData$age,na.rm=T)
```

De la información mostrada destacamos que el pasajero más joven tenía 6
meses y el más grande 74 años. La media de edad la tenían en 30 años.
También podemos ver 891 sin billete. Revisaremos si se corresponde a la
tripulación. También podemos observar el que se pagó por el billete. En
este caso se entienden las discrepancias en la fiabilidad de este dato.
Parece que los pasajeros que embarcaron a Southampton hacían transbordo
de un barco que tenía la tripulación en huelga y por eso no pagaron lo
que explicaría la diferencia. Recordemos que la tripulación no pagaba.
Sibsp y parch también muestran datos interesantes del viajero con quien
más familiares viajaba eran 8 hermanos o mujer y 9 hijos o padre/madre.

Si observamos los NA (valores nulos) vemos que los datos están bastante
bien. Decidimos sustituir el valor NA de country por Desconocido por una
mayor legibilidad. También proponemos sustituir los NA de age por la
media a pesar de que realmente no hace falta.

Es curios como los valores NA de sibsp y parch nos permite deducir que
viajaban muchas familias. De hecho, a simple vista, restante la
tripulación la gente que viajaba sola era mínima. Este dato la podríamos
contrastar también. Sería interesante relacionar la mortalidad del
accidente con el tamaño de las familias que viajaban.

Ahora añadiremos un campo nuevo a los datos. Este campo contendrá el
valor de la edad discretizada con un método simple de intervalos de
igual amplitud.

```{r echo=TRUE, message=FALSE, warning=FALSE}

summary(totalData[,"age"])
```

Discretizamos

```{r}
totalData["segmento_edad"] <- cut(totalData$age, breaks = c(0,10,20,30,40,50,60,70,100), labels = c("0-9", "10-19", "20-29", "30-39","40-49","50-59","60-69","70-79"))
```

Observamos los datos discretizados

```{r}
head(totalData)
```

Vemos como se agrupaban por edad

```{r}
plot(totalData$segmento_edad)
```

Ahora repetimos por el proceso, pero solo por el subconjunto de
tripulación filtrado antes

```{r}
totalData_crew["segmento_edad"] <- cut(totalData_crew$age, breaks = c(0,10,20,30,40,50,60,70,100), labels = c("0-9", "10-19", "20-29", "30-39","40-49","50-59","60-69","70-79"))
plot(totalData_crew$segmento_edad)
```

De la discretización de la edad observamos que realmente la gente que
viajaba era muy joven. El segmento más grande es de 20 a 29 años.
También vemos de la juventud de la tripulación.

## Procesos de análisis visuales del juego de datos

Nos proponemos analizar las relaciones entre las diferentes variables
del juego de datos para ver si se relacionan y como.

Visualizamos la relación entre las variables "gender" y "survived":

```{r echo=TRUE, message=FALSE, warning=FALSE}
ggplot(data=totalData[1:filas,],aes(x=gender,fill=survived))+geom_bar()
```

Otro punto de vista. Survived como función de Embarked:

```{r}
ggplot(data = totalData[1:filas,],aes(x=embarked,fill=survived))+geom_bar(position="fill")+ylab("Frequència")
```

En la primera gráfica podemos observar fácilmente la cantidad de mujeres
que viajaban respecto hombres y observar los que no sobrevivieron.
Numéricamente el número de hombres y mujeres supervivientes es similar.

A la segunda gráfica de forma porcentual observamos los puertos de
embarque y los porcentajes de supervivencia en función del puerto. Se
podría trabajar el puerto C (Cherburgo) para ver de explicar la
diferencia en los datos. Quizás porcentualmente embarcaron más mujeres o
niños... ¿O gente de primera clase?

Obtenemos ahora una matriz de porcentajes de frecuencia. Vemos, por
ejemplo, que la probabilidad de sobrevivir si se embarcó en "C" es de un
56.45%

```{r echo=TRUE, message=FALSE, warning=FALSE}
t<-table(totalData[1:filas,]$embarked,totalData[1:filas,]$survived)
for (i in 1:dim(t)[1]){
    t[i,]<-t[i,]/sum(t[i,])*100
}
```

Veamos ahora como en un mismo gráfico de frecuencias podemos trabajar
con 3 variables: Embarked, Survived y class.

Mostramos el gráfico de embarcados por Pclass:

```{r echo=TRUE, message=FALSE, warning=FALSE}
ggplot(data = totalData[1:filas,],aes(x=embarked,fill=survived))+geom_bar(position="fill")+facet_wrap(~class)
```

Aquí ya podemos extraer mucha información. Como propuesta de mejora se
podría hacer un gráfico similar trabajando solo la clase. Habría que
unificar toda la tripulación a una única categoría.

Comparamos ahora dos gráficos de frecuencias: Survived-SibSp y
Survived-Parch

```{r echo=TRUE, message=FALSE, warning=FALSE}
ggplot(data = totalData[1:filas,],aes(x=sibsp,fill=survived))+geom_bar()
ggplot(data = totalData[1:filas,],aes(x=parch,fill=survived))+geom_bar()
```

Vemos como la forma de estos dos gráficos es similar. Este hecho nos
puede indicar presencia de correlaciones altas. Hecho previsible en
función de la descripción de las variables.

Veamos un ejemplo de construcción de una variable nueva: Tamaño de
familia

```{r echo=TRUE, message=FALSE, warning=FALSE}
totalData$FamilySize <- totalData$sibsp + totalData$parch +1;
totalData1<-totalData[1:filas,]
ggplot(data = totalData1[!is.na(totalData[1:filas,]$FamilySize),],aes(x=FamilySize,fill=survived))+geom_histogram(binwidth =1,position="fill")+ylab("Freqüència")
```

Se confirma el hecho de que los pasajeros viajaban mayoritariamente en
familia. No podemos afirmar que el tamaño de la familia tuviera nada que
ver con la posibilidad de sobrevivir pues nos tememos que
estadísticamente el hecho de haber más familias de alrededor de cuatro
miembros debería de ser habitual. Es un punto de partida para investigar
más.

Veamos ahora dos gráficos que nos compara los atributos Age y Survived.
Observamos como el parámetro position="fill" nos da la proporción
acumulada de un atributo dentro de otro.

```{r echo=TRUE, message=FALSE, warning=FALSE}
ggplot(data = totalData1[!(is.na(totalData[1:filas,]$age)),],aes(x=age,fill=survived))+geom_histogram(binwidth =3)
ggplot(data = totalData1[!is.na(totalData[1:filas,]$age),],aes(x=age,fill=survived))+geom_histogram(binwidth = 3,position="fill")+ylab("Frequencia")
```

Observamos como el parámetro position="fill" nos da la proporción
acumulada de un atributo dentro de otro. Parece que los niños tuvieron
más posibilidad de salvarse.

## Conclusiones finales

Los datos tienen una calidad correcta y están mayoritariamente muy
informadas. Disponen de una variable de clase "survived" que las hace
aptas por un clasificador. A parte de la mayor supervivencia de mujeres
y niños y de pasajeros de primera clase podemos observar la juventud de
los pasajeros y la tripulación. Se observa también una gran cantidad de
personas que viajaban con sus familias.

------------------------------------------------------------------------

# Ejercicios

------------------------------------------------------------------------

## Ejercicio 1:

Propón un proyecto completo de minería de datos. La respuesta tiene que
coincidir con las fases típicas del ciclo de vida de un proyecto de
minería de datos. No hay que desarrollar las tareas de cada fase. Para
cada fase indica cuál es el objetivo de la fase y el producto que se
obtendrá. Utiliza ejemplos de qué y cómo podrían ser las tareas. Si hay
alguna característica que hace diferente el ciclo de vida de un proyecto
de minería respecto a otros proyectos indícalo.

> Escribe aquí la respuesta a la pregunta

## Ejercicio 2:

A partir del juego de datos disponible en el siguiente enlace
<http://archive.ics.uci.edu/ml/datasets/adult> , realiza las tareas
previas a la generación de un modelo de minería de datos explicados en
el Módulo 2. Puedes utilizar de referencia el ejemplo del Titánic.

Nota: Si lo deseas puedes utilizar otro conjunto de datos propio o de
algún repositorio datos abiertos siempre que sea similar en diversidad
de tipo de variables al propuesto.

```{r echo=FALSE, message=FALSE, warning=FALSE}
# Carga de las librerías necesarias
# https://cran.r-project.org/web/packages/ggplot2/index.html
if (!require('ggplot2')) install.packages('ggplot2'); library('ggplot2')
# https://cran.r-project.org/web/packages/dplyr/index.html
if (!require('dplyr')) install.packages('dplyr'); library('dplyr')
```

### Carga del dataset

Cargamos el juego de datos

```{r echo=TRUE, message=FALSE, warning=FALSE}
# Cargamos el juego de datos

col_names <- c('age', 'workclass', 'fnlwgt', 'education', 'education-num',
'marital-status', 'occupation', 'relationship', 'race', 'sex', 'capital-gain', 'capital-loss', 'hours-per-week', 'native-country', 'income')

totalData <- read.csv('./data/adult.data',header =F,  stringsAsFactors = T, row.names = NULL, sep=',', col.names = col_names)


filas=dim(totalData)[1]

# Verificamos la estructura del fichero

str(totalData)
```

> Se han cargado 32561 registros. El objetivo es predecir si los
> ingresos de una persona superan o no los 50.000\$ (variable target
> **income** ). Contamos con varias variables categóricas como son la
> educación, el estado civil, la raza y la ocupación, entre otras. A
> continuación se muestra una tabla con los tipos y la descripción de
> las variables.

+-----------------------------------+-----------------------------------+
| Variable name                     | description                       |
+===================================+===================================+
| age                               | continuous.                       |
+-----------------------------------+-----------------------------------+
| workclass                         | Private, Self-emp-not-inc,        |
|                                   | Self-emp-inc, Federal-gov,        |
|                                   | Local-gov, State-gov,             |
|                                   | Without-pay, Never-worked.        |
+-----------------------------------+-----------------------------------+
| fnlwgt                            | continuous.                       |
+-----------------------------------+-----------------------------------+
| education                         | Bachelors, Some-college, 11th,    |
|                                   | HS-grad, Prof-school, Assoc-acdm, |
|                                   | Assoc-voc, 9th, 7th-8th, 12th,    |
|                                   | Masters, 1st-4th, 10th,           |
|                                   | Doctorate, 5th-6th, Preschool.    |
+-----------------------------------+-----------------------------------+
| education-num                     | continuous.                       |
+-----------------------------------+-----------------------------------+
| marital-status                    | Married-civ-spouse, Divorced,     |
|                                   | Never-married, Separated,         |
|                                   | Widowed, Married-spouse-absent,   |
|                                   | Married-AF-spouse.                |
+-----------------------------------+-----------------------------------+
| occupation                        | Tech-support, Craft-repair,       |
|                                   | Other-service, Sales,             |
|                                   | Exec-managerial, Prof-specialty,  |
|                                   | Handlers-cleaners,                |
|                                   | Machine-op-inspct, Adm-clerical,  |
|                                   | Farming-fishing,                  |
|                                   | Transport-moving,                 |
|                                   | Priv-house-serv, Protective-serv, |
|                                   | Armed-Forces.                     |
+-----------------------------------+-----------------------------------+
| relationship                      | Wife, Own-child, Husband,         |
|                                   | Not-in-family, Other-relative,    |
|                                   | Unmarried.                        |
+-----------------------------------+-----------------------------------+
| race                              | White, Asian-Pac-Islander,        |
|                                   | Amer-Indian-Eskimo, Other, Black. |
+-----------------------------------+-----------------------------------+
| sex                               | Female, Male.                     |
+-----------------------------------+-----------------------------------+
| capital-gain                      | continuous.                       |
+-----------------------------------+-----------------------------------+
| capital-loss                      | continuous.                       |
+-----------------------------------+-----------------------------------+
| hours-per-week                    | continuous.                       |
+-----------------------------------+-----------------------------------+
| native-country                    | United-States, Cambodia, England, |
|                                   | Puerto-Rico, Canada, Germany,     |
|                                   | Outlying-US(Guam-USVI-etc),       |
|                                   | India, Japan, Greece, South,      |
|                                   | China, Cuba, Iran, Honduras,      |
|                                   | Philippines, Italy, Poland,       |
|                                   | Jamaica, Vietnam, Mexico,         |
|                                   | Portugal, Ireland, France,        |
|                                   | Dominican-Republic, Laos,         |
|                                   | Ecuador, Taiwan, Haiti, Columbia, |
|                                   | Hungary, Guatemala, Nicaragua,    |
|                                   | Scotland, Thailand, Yugoslavia,   |
|                                   | El-Salvador, Trinadad&Tobago,     |
|                                   | Peru, Hong, Holand-Netherlands.   |
+-----------------------------------+-----------------------------------+
| income                            | Two values: \>50K, \<=50K.        |
+-----------------------------------+-----------------------------------+

Antes de cualquier análisis, vamos a comprobar que no existan valores
nulos en el dataset.

```{r}
if(nrow(totalData) != nrow(unique(totalData))) {print('Existen registros duplicados en el dataset')} else {print('Dataset sin registros duplicados')}

totalData <- unique(totalData)
```

### **Análisis Exploratorio**

A continuación, sacaremos las estadísticas básicas del dataset .

```{r}
summary(totalData)
```

> De la primera observación de las estadísticas básicas podemos hacer
> mención de los siguientes puntos significativos:
>
> -   **edad**: Esta variable se encuentraligeramente desbalanceada
>     hacia valores de mayor edad, mostrándose la media escorada hacia
>     la derecha respecto a la mediana. Además si nos fijamos en el
>     valor máximo respecto al tercer cuartil, podemos sospechar de la
>     existencia de outilers.
>
> -   **workclass**: Muestra un valor con "?" para valores desconocidos.
>     Se tendrá que hacer tratamiento de él.
>
> -   **education** : Predominan los estudiantes de grado ("High
>     school"). Por el otro lado, encontramos el segundo valor
>     mayoritario en "Some-college", estudiantes que han interrumpido
>     sus estudios antes de tener carrera universitaria. Será
>     interesante poder ver la incidencia que tienen los estudios
>     superiores en la variable target. Un punto interesante en esta
>     variable, es que por su naturaleza, podría interesarnos que
>     siguiera el orden natural de estudios: "Preschool, 1st-4th,
>     5th-6th, 7th-8th, 9th, 10th, 11th, 12th, Bachelors, HS-grad,
>     Masters, ..."
>
> -   **capital.gain** y **capital.loss**: Si examinamos las medidas de
>     tendencia central media y mediana, vemos que se encuentran muy
>     distanciados entre ambas. Podríamos pasarlas a categóricas
>     binarias para expresar las pérdidas y ganancias.
>
> -   **Sex** y **race**: Examinando estas dos variables, nos damos
>     cuenta del enorme sesgo que nos encontramos en los datos, tanto en
>     cuestión de sexo como de raza. Se tendrá que tener en cuenta a la
>     hora realizar predicciones para que no impacte el sesgo. En el
>     caso de race, predomina la raza blanca, y en sexo los hombres,
>     superando por el doble a las mujeres.
>
> -   **native.country**: Debido a la enorme desproporción entre
>     ciudadanos norteamericanos y el resto, se propone la agrupación en
>     dos grupos, nortamericanos y extranjeros, con el fin de equilibrar
>     la variable.
>
> -   **Income**: La variable destino muestra también un desbalanceo
>     entre las muestras que son menores de 50k respecto las que superan
>     esta cifra.

A continuación vamos a visualizar y tratar los valores nulos

```{r}
colSums(is.na(totalData))
colSums(totalData=="")
```

Aunque en un inicio no encontremos valores nulos, hemos visto
anteriormente que alguna variable los tiene ya codificados.

### **Preprocesamiento de las variables**

Para la variable continua edad vamos a discretizarla por intervalos.

```{r}
summary(totalData$age)
```

```{r}
totalData["segmento_edad"] <- cut(totalData$age, breaks = c(0, 20, 30, 40, 50, 60, 100), labels = c("0-19", "20-29", "30-39","40-49","50-59","60-99"))
table(totalData$segmento_edad)
```

Aprovechemos la segmentación de la variable edad para ver el
comportamiento respecto la variable objetivo.

```{r echo=TRUE, message=FALSE, warning=FALSE}
ggplot(data=totalData, aes(x=segmento_edad,fill=income))+geom_bar()
```

Visualmente se puede ver que los mayores ingresos se centran en las
franja de edades comprendidas entre los 30 y 49 años, existiendo mayores
ingresos en la franja de 40 a 49 años. Aunque para un estudio en mayor
profundidad sería aconsejable el calcular el porcentaje de ingresos por
franja de edad. Este dato nos dará datos empíricos más fiables.

## Procesos de análisis visuales del juego de datos

Primeramente vamos a visualizar las correlaciones entre las diferentes
variables.

------------------------------------------------------------------------

# Criterios de evaluación

------------------------------------------------------------------------

Ejercicio 1

Concepto y peso en la nota final

El objetivo del proyecto está correctamente definido con suficiente
concreción y se puede resolver con técnicas de minería de datos. 15%

Las fases del ciclo de vida están correctamente expresadas. Los ejemplos
son clarificadores. La justificación y argumentación de las decisiones
que se han tomado. 20%

Ejercicio 2

Se carga la base de datos, se visualiza su estructura y se explica los
hechos básicos que explican los datos. 5%

Se estudia si existen atributos vacíos o en diferentes escalas que haya
que normalizar. Si es el caso se adoptan medidas para tratar estos
atributos. Se construye una nueva variable útil a partir de las
existentes. Se discretiza algún atributo. 20%

Se analizan los datos de forma visual y extraen conclusiones tangibles.
Hay que elaborar un discurso coherente y con conclusiones claras. 30%

Se trata en profundidad algún otro aspecto respecto a los datos
presentado en el Módulo 2 10%
